臺灣基隆地方法院交通事件裁定　　　　 95年度交聲字第239號
移送機關即
原處分機關　交通部公路總局台北區監理所基隆監理站
異　議　人
即受處分人　大亞汽車貨運股份有限公司
法定代理人　甲○○
上列受處分人因違反道路交通管理處罰條例案件，對於交通部公
路總局臺北區監理所基隆監理站於中華民國95年12月15日所為之
處分（原處分案號：基監字第裁42-P00000000號），聲明異議，
本院裁定如下：
    主  文
原處分撤銷。
大亞汽車貨運股份有限公司不罰。
    理  由
一、原處分意旨略以：異議人即受處分人大亞汽車貨運股份有限
    公司（下稱異議人）所有之車牌號碼028-HN號曳引車（其後
    聯結車牌號碼20-VX號半拖車），於民國95年10月15日8時25
    分許，在花蓮市○○路與美工六街47巷口處，因「裝載砂石
    、土方未依規定使用砂石車專用車廂」之違規，經花蓮縣警
    察局交通隊員警當場攔停舉發，因而依道路交通管理處罰條
    例第29條之1第1項之規定，裁處異議人罰鍰新臺幣（下同）
    4萬元。
二、異議意旨略以：028-HN號曳引車當日上午是裝運欣欣水泥企
    業股份有限公司礦場石灰石至花蓮港中鋼石灰石堆置場之運
    輸，而欣欣水泥企業股份有限公司和仁礦場只生產石灰石，
    並未生產砂石，故028-HN號曳引車當日所承運之物品為礦石
    ，非砂石，爰提起本件異議云云。
三、按裝載砂石、土方未依規定使用專用車輛或其專用車廂未合
    於規定或變更車廂者，處汽車所有人4萬元以上8萬以下罰鍰
    ，並當場禁止通行，道路交通管理處罰條例第29條之1第1項
    定有明文，次按土石，指礦業法第3 條所列各礦以外之土、
    砂、礫及石等天然資源，土石採取法第4條第1款定明文。故
    應使用專用車輛（廂）者，以裝載砂石、土方者為限，若非
    載運砂石或土方者，自不在上開法文處罰之列。又按交通法
    庭認為聲明異議有理由或聲明異議雖無理由而原處分不當或
    違法者，應以裁定將原處分經聲明異議部分撤銷，並自為裁
    定，為道路交通案件處理辦法第20條本文所明定。
四、經查：本件異議人所有之上開曳引車，於95年10月15日8 時
    25分許，行經花蓮市○○路與美工六街47巷口處為警攔查時
    所載運之物品為石灰石，此有花蓮縣警察局95年11月6 日花
    警交字第09500509780號函附卷可稽，而石灰石係礦業法第3
    條第1項第58 款所定之礦，非屬砂石、土方之範圍，故石灰
    石之載運應無道路交通管理處罰條例第29條之1 所定處罰之
    適用，業據交通部函釋及交通部公路總局函覆交通部明確（
    參卷附交通部93年11月3日交路字第0930059048 號函、交通
    部公路總局93年10月20日路監交字第0931002504號函），因
    之，異議人辯稱當日載運者為礦石，並非砂石，應屬可採。
    異議人所有之上開曳引車所載運者既非砂石、土方，自無須
    使用砂石專用車輛（廂），而無道路交通管理處罰條例第29
    條之1規定之適用。
五、綜上所述，異議人所有上開車輛為警攔查時所載運之物品既
    為石灰石，而石灰石係屬礦業法所定之礦，非為道路交通管
    理處罰條例第29條之1第1項所規定之砂石或土方，自無須使
    用砂石專用車輛（廂）。從而，原處分機關認異議人有上開
    違規行為，依道路交通管理處罰條例第29條之1第1項之規定
    ，裁處異議人4 萬元，即有未洽。本件異議人之異議為有理
    由，爰將原處分撤銷，並另為異議人不罰之裁定。
六、據上論斷，應依道路交通案件處理辦法第20條，裁定如主文
    。
中　　華　　民　　國　　96　　年　　1　　月　　12   　日
                        交通法庭法  官　林淑鳳
以上正本證明與原本無異。
對於本件裁定如有不服，應於送達後5日內， 向本院提出抗告書
狀，敘述抗告之理由，抗告於臺灣高等法院。
中　　華　　民　　國　　96　　年　　1　　月　　12 　　日
                                書記官  郭廷耀
